【裁判字號】    97,家聲,183
【裁判日期】    970624
【裁判案由】    聲請從母姓
【裁判全文】
臺灣桃園地方法院民事裁定             97年度家聲字第183號
聲  請  人  乙○○
關  係  人  甲○○
上列聲請人聲請改從母姓事件，本院裁定如下：
    主    文
准聲請人乙○○（民國○○年○○月○○日生，身分證統一編號：Ｚ000
000000號）改從母姓「石」。
聲請程序費用由聲請人負擔。
    理    由
一、本件聲請意旨略以：聲請人之父親甲○○、母親石玉（已於
    民國97年03月11日過世）前於73年02月29日離婚，之後係由
    母親將聲請人扶養長大，相關扶養費用亦均由母親負擔，而
    聲請人的父親業已再婚，爰依民法第1059條第5 項之規定，
    聲請變更從母姓等語。
二、按「有下列各款情形之一，且有事實足認子女之姓氏對其有
    不利之影響時，父母之一方或子女得請求法院宣告變更子女
    之姓氏為父姓或母姓：一父母離婚者。二父母之一方或雙方
    死亡者。三父母之一方或雙方生死不明滿3 年者。四父母之
    一方曾有或現有未盡扶養義務滿2 年者。」，民法第1059條
    第5 項定有明文。準此，若有事實足認該子女原從之姓氏，
    對於該子女人格成長或繼嗣、財產、名譽、自尊、親情互動
    等有明顯不利之影響，而不能依同條第3 項經父母之書面同
    意而變更姓氏時，宜使其在合乎上列規定之要件下，仍有更
    易其姓氏之機會，以保障子女人格權之行使及兼顧長期負擔
    扶養義務之一方的權益。
三、經查，本件聲請人主張其父母前於73年02月29日離婚，之後
    係由母親將聲請人扶養長大，而聲請人父親已再婚，聲請人
    母親業於97年03月11日過世等情，業經本院依職權調取其全
    戶戶籍、除戶資料等查詢屬實，關係人即聲請人之父親甲○
    ○亦到庭陳明：我與前妻在73年就離婚了，小孩都是跟前妻
    ，那時前妻有工作，所以小孩都由前妻在扶養，對於聲請人
    想要改從母姓，我沒有意見，我自己目前已另育有子女等語
    （見本院97年06月06日訊問筆錄），是足認聲請人之前開主
    張應屬真實。又按姓名權為人格權之一種，人之姓名為其人
    格之表現，應使本人有表達其意願之機會，本件聲請人為年
    滿37歲之成年人，故其改從母姓之意願應受尊重。是本院審
    酌聲請人之聲請尚與我國之風俗民情不相違背，且對於聲請
    人並無不利情事等一切情狀，此外，本件聲請與民法第1059
    條第5 項規定之要件並無不合，故依法應予准許。
四、依非訟事件法第21條第1 項前段，裁定如主文。
中    華    民    國    97    年    6     月    24    日
                              家事法庭法  官  周玉
上列正本係照原本作成
如對本裁定抗告須於裁定送達後10日內向本院提出抗告狀，並繳
納抗告裁判費新台幣1,000 元。
中    華    民    國    97    年    6     月    24    日
                                      書記官  張儷瓊


司法院資訊處製作；財團法人民間司法改革基金會備份。
